臺灣臺中地方法院民事判決　93年度訴字第377號
原　　　告　沐隆實業股份有限公司
法定代理人　甲○○
訴訟代理人　劉燕萍律師
被　　　告　馬光化學工業股份有限公司
法定代理人　乙○○
訴訟代理人　吳雄仁律師
當事人間返還所有物事件，本院於民國94年7月6日言詞辯論終結
，判決如下：
    主    文
被告應返還如附表所示之機器與附屬設備予原告。
被告應返還原告DBM（RP-83），化學名：1,3-Diphenyl-1,3-pro
panedione仟公斤予原告。
被告應給付原告新臺幣陸拾萬仟壹佰伍拾貳元，及其中新臺幣
伍拾肆萬仟貳佰元自民國九十二年十月三十日起至清償日止，
按週年利率百分之五計算之利息。
訴訟費用由被告負擔。
本判決第一項及其訴訟費用，於原告以新臺幣捌拾萬元為被告
供擔保後，得假執行；但被告如以新臺幣貳佰肆拾柒萬陸仟元為
原告預供擔保，得免為假執行。
本判決第二項及其訴訟費用得假執行；但被告如以新臺幣肆拾
萬仟玖佰伍拾元為原告預供擔保，得免為假執行。
本判決第三項及其訴訟費用，於原告以新臺幣貳拾壹萬元為被告
供擔保後，得假執行；但被告如以新臺幣陸拾萬仟壹佰伍拾貳
元，為原告預供擔保，得免為假執行。
反訴原告之訴及假執行之聲請均駁回。
反訴訴訟費用由反訴原告負擔。
    事實及理由
壹、本訴部分：
一、按訴狀送達後，原告不得將原訴變更或追加他訴。但請求之
    基礎事實同一，及擴張或減縮應受判決事項之聲明者，不在
    此限，民事訴訟法第255條第1項第2、3款分別定有明文。原
    告於起訴時，就起訴狀內所載聲明第1項，係以先位聲明請
    求被告將起訴狀附件1所示之機器設備返還原告，再以備位
    聲明請求被告應給付新臺幣（下同）3,082,000元，及自起
    訴狀繕本送達翌日起至清償日止，按週年利率5%計算之利息
    ；就聲明第2項，除先位聲明外，另以備位聲明，請求被告
    應給付原告446,670元，及自起訴狀繕本送達翌日起至清償
    日止，按週年利率5%計算之利息；就聲明第3項，則係依民
    法第546條第1項規定，請求被告給付603,152元，及其中543
    ,200 元自92年10月30日起至清償日止，按週年利率5%計算
    之利息。嗣於起訴狀送達後，先於民國93年5月11日言詞辯
    論期日，就聲明第3項，變更為依上開有關委任契約之規定
    、不當得利與無因管理之法律關係，請求本院擇一而為對其
    有利之判決，而原告就該項聲明主張之上述各請求依據，所
    涉之基礎原因事實，均係原告因採購後述Acetopenone原料
    而支出之價金與費用，故原告此部分訴之追加，符合民事訴
    訟法第255條第1項第2款規定，自應准許。又原告另於93 年
    11月3日具狀，將起訴狀聲明第1項之先位聲明，變更為被告
    應將附表所示之機器設備返還原告，並將備位聲明之請求金
    額變更為2,476,000元；再於93年12月7日言詞辯論期日變更
    聲明第2項備位聲明之請求金額為433,950元，經核均屬應受
    判決事項之減縮，合於上開條文第1項第3款規定，亦應准許
    ，合先敘明。
二、原告主張：兩造於91年8月20日簽訂備忘錄（下稱系爭備忘
    錄），由原告提供真空乾燥機一組與技術，供被告生產DBM
    及DBMP（下稱訟爭產品），被告須負責採購原料、提供製造
    場所及訟爭產品之包裝與管理，製成之訟爭產品成品則由原
    告以每個4.2美元之價格向被告購買後對外銷售，核該備忘
    錄之性質應屬委任契約。原告多次下單委託被告生產訟爭產
    品，然因被告設備不足及品管嚴重缺失，致遭國外客戶退貨
    索賠，嚴重損害原告公司信譽，原告屢次催促被告改善，均
    未獲置理，遂於92年11月24日以存證信函對被告為終止系爭
    備忘錄之意思表示，是兩造間因系爭備忘錄而成立之委任關
    係業已不存在。惟原告於兩造訂定系爭備忘錄之初，為使被
    告得順利依該備忘錄約定製造訟爭機器，乃無償出借附表所
    示之機器與附屬設備予被告，是兩造間就上開機器及附屬設
    備應成立未定期限之使用借貸關係，現系爭備忘錄既經終止
    ，被告借用附表所示機器與附屬設備之目的即已完畢，原告
    自得依民法第470條第1項及第767條之規定，以先位聲明，
    請求被告返還上開機器及附屬設備；惟倘附表所示之機器與
    附屬設備業已毀損滅失，致被告無法返還時，原告則依侵權
    行為之法律關係及民法第468條規定，以備位聲明，請求被
    告依原告購買該等機器與附屬設備之價格，賠償原告2,476,
    000元。又兩造於系爭備忘錄存續期間，依該備忘錄約定，
    應由被告自行負責採購供生產訟爭產品所需原料，然因被告
    生產速度緩慢，原告曾於92年6月2日及12日緊急向訴外人新
    力美科技股份有限公司（下稱新力美公司）調度DBM（RP-83
    P）4,500公斤及6,500公斤，提供被告加工生產後，分別於
    同年6月18日及8月15日出貨6,500公斤及1,500公斤，原告就
    上開DBM（RP-83P）剩餘未出貨之3,000公斤仍有所有權，今
    兩造間之委任關係既已終止，爰依民法第767條規定，以先
    位聲明，請求被告返還DBM（RP-83P）3,000公斤，如不能返
    還時，則依備位聲明，請求被告按DBM（RP-83P）之市價每
    公斤144.652元，賠償433,956元。再者，依系爭備忘錄之約
    定，被告於該委任關係存續中，應自行負責採購生產訟爭產
    品所需之原料Acetopenone，然因該項原料進口費時甚久，
    原告為爭取時效，乃替被告代購1,600公斤之Acetopenone
    ，因而支出價金543,200元與費用59,952元，此筆款項既係
    原告因兩造間之委任關係而支出，原告自得依民法第546條
    第1項規定，請求被告償還，及就其中購買原料之價金加給
    自原告支出時起至清償日止之法定遲延利息；縱認被告並無
    委任原告購買上開原料之意思，惟該等原料既經被告受領，
    則原告亦得依不當得利或無因管理之法律關係，請求被告返
    還上述款項及利息。並聲明：第一項(一)先位聲明：被告應返
    還如附表所列之所有機器設備予原告、(二)備位聲明：被告應
    給付原告2,476,000元，及自起訴狀繕本送達翌日起至清償
    日止，按週年利率5%計算之利息；第二項(一)先位聲明：被告
    應返還原告於92年6月2日送至被告處之新力美公司生產DBM
    （RP-83P），化學名：1,-Dipheny1-1,3-propanedione3,00
    0公斤予原告、(二)備位聲明：被告應給付原告446,670元，及
    自起訴狀繕本送達翌日起至清償日止，按週年利率5%計算之
    利息；第三項：被告應給付原告603,152元，及其中543,200
    元自92年10月30日起至清償日止，按週年利率5%計算之利息
    ；且上述三項聲明，原告均願供擔保，請准宣告假執行。
三、被告則以：依系爭備忘錄之約定，原告係提供生產訟爭產品
    所需之機器與生產技術，被告則負責訟爭產品之生產、管理
    與包裝，且兩造應依被告60%、原告40%之比例，每季精算盈
    虧，是以該備忘錄乃兩造間基於互信、互利與互助之原則，
    建立雙方合作夥伴關係之分工合作契約，並非委任契約。惟
    兩造訂定系爭備忘錄後，因原告提供之生產技術不良，且一
    再變更配方及更換技術人員而造成虧損，原告依約本應負擔
    虧損40%，惟迭經被告促請原告會算盈虧，原告均置之不理
    ，被告始於92年11月27日以大甲郵局第610號存證信函對原
    告為終止該備忘錄之意思表示。又原告僅交付被告如附表所
    示之NXV-30真空混合乾燥機1台、其附屬設備3HP×4PD2G4馬
    達1台及15HP×4PD2 G4馬達1台；另15M2冷卻器及其附屬設
    備：1.11/2”SU S304管路視流器1set、2.真空PUMP1台、3.
    受配電溫控系統1set（明細如下：(1)溫度測溫體1set、(2)靜
    態型管內蒸汽混合攪拌器1台），其請求被告就上述2台機器
    應各返還馬達2台，並無理由；又原告交付被告之DBM（RP-8
    3P）業經被告與已生產之訟爭產品出售完畢，並未留存，原
    告請求被告返還DBM（RP-83P）3,000公斤，亦非有據；再者
    ，被告並未委託原告代購製造訟爭產品所需之原料Acetopen
    one1,600公斤，且系爭備忘錄並未約定應由被告採購原料，
    供料之一方，應於嗣後兩造精算盈虧程序，將購買原料支出
    之成本予以扣除，是原告請求被告返還因購買Acetopenone
    1,600公斤所支出之價金與費用，亦無足取。縱認原告得請
    求被告返還附表所示機器與附屬設備、上述數量之DBM（
    RP-83P）及Acetopenone，惟原告既尚未分攤兩造合作生產
    訟爭產品期間發生之虧損，被告自得以原告應彌補之虧損額
    ，對原告取回上開機器設備、成品與原料之請求，主張同時
    履行抗辯；並就原告應分攤之虧損額，與原告聲明第一、二
    項之備位聲明及第三項請求之金額相抵銷等語，資為抗辯，
    並聲明：原告之訴駁回，如受不利判決，願供擔保請准宣告
    免為假執行。
四、兩造不爭執的事實：
  (一)兩造於91年8月20日簽訂系爭備忘錄，由原告提供真空乾燥
    機一組與技術，供被告生產訟爭產品，成品由原告銷售。
  (二)原告與被告分別於92年11月24日及27日以存證信函為終止系
    爭備忘錄之意思表示。
  (三)原告曾於92年6月2日及12日向訴外人新力美公司購買DBM（
    RP-83P）4,500公斤及6,500公斤後交付被告。
  (四)原告曾於92年7月1日購買原料Acetopenone1,600公斤後交由
    被告受領。
五、原告另主張：兩造於訂定系爭備忘錄之初，原告曾出借附表
    所示之機器及附屬設備予被告，該使用借貸關係因兩造依系
    爭備忘錄成立之法律關係終止，借貸之目的已使用完畢；原
    告將向新力美公司購買之上述11,000公斤DBM（RP-83P）交
    付被告後，業經被告於同年6月18日及8月15日出貨6,500公
    斤及1,500公斤，原告就尚未出貨之3,000公斤得請求被告返
    還；又原告因代被告購買製作訟爭產品之原料Acetopenone
    1,600公斤，而支出價金與費用603,152元，被告就此筆款項
    亦應負返還責任等語，為被告所否認，並以前揭情詞置辯，
    從而本件應予審究者，厥為：(一)系爭備忘錄之法律性質如何
    ？(二)原告請求被告返還如附表所示之機器及附屬設備、DBM
    （RP-83P）3,000公斤及購買Acetopenone1,600公斤所支出
    之價金與費用，有無理由？經查：
  (一)首按解釋意思表示，應探求當事人之真意，不得拘泥於所用
    之辭句，民法第98條定有明文；又解釋當事人之契約，應於
    文義上及論理上詳為推求，不得拘泥字面，致失當時立約之
    真意，復有最高法院19年上字第58號判例意旨可資參照。由
    卷附兩造所不爭執之系爭備忘錄內容觀之，兩造因該備忘錄
    所衍生之權利義務，可分為三階段，即1.原告提供真空乾燥
    機1組、生產訟爭產品所需之技術予被告，由被告生產訟爭
    產品（含處理該產品之包裝及管理事宜）；2.原告以開立信
    用狀之方式給付被告貨款，以向被告購買製造完成之訟爭產
    品；3.原告銷售訟爭產品之結果，扣除成本後若有利潤，應
    將該毛利潤以被告60%、原告40%之比例分配。其中第1.階段
    ，兩造必須各自提供機器、技術及勞務，以合作生產訟爭產
    品，此與委任契約乃由委任人單方面委託受任人處理事務者
    ，顯有不同；又兩造得否依第3.階段之約定分配利潤，端視
    原告出售訟爭產品有無獲得利潤，此與合夥契約之特徵之一
    ，在於合夥人必須定期決算及分配利益（見民法第676條：
    合夥之決算及分配利益，除契約另有訂定外，應於每屆事務
    年度終為之）者，亦非相符，而上開二階段之約定，復難歸
    類於民法第2編第2章「各種之債」所規定之任何一種有名契
    約；至於第2.階段由原告向被告購買訟爭產品部分，則具買
    賣契約之性質，是以系爭備忘錄顯係一結合兩造間特別約定
    及買賣契約必要之點之無名契約，其中之約款既無違反強制
    規定或公序良俗之處，在契約自由原則下，自為法之所許，
    而於兩造終止該備忘錄前，發生拘束兩造之效力。原告執該
    備忘錄第1.階段由被告依原告之技術協助生產訟爭產品部分
    ，主張該備忘錄係委任契約，並以其為被告購買生產訟爭產
    品所需之原料Acetopenone1,600公斤，係其因處理委任事務
    所支出之必要費用為由，依民法第546條第1項規定請求被告
    返還，乃忽視系爭備忘錄另2階段所具其他種類契約之特徵
    ，並無足取。另被告以系爭備忘錄第3階段之約定為據，抗
    辯該備忘錄應屬合夥契約，並進而主張原告依最高法院18年
    上字第1722號判例意旨，就被告製造訟爭產品過程發生之虧
    損，應分擔40%云云，亦未慮及該備忘錄另包含合作生產訟
    爭產品及買賣之性質，況且，原告主張兩造於系爭備忘錄訂
    定後至終止前之期間內，因訟爭產品之銷售尚未發生利潤，
    是其均按該備忘錄之約定，以開立信用狀之方式，按訟爭產
    品之市價（即每公斤美金4.2元），向被告購買訟爭產品之
    成品，而未依該備忘錄內所定分配毛利潤比例分配利潤等情
    ，為被告所不爭執，堪信屬實，足見原告就被告製造完成之
    訟爭產品，係提供被告高於該產品製造成本之對價（即市價
    ）向被告購買，是被告生產訟爭產品之成本，已因而確保得
    以回收無虞，則被告就訟爭產品製造過程中發生之費用（如
    購買原料之成本）及虧損，當應自行吸收，而無強求原告分
    攤之理，否則原告既須支付因製造訟爭產品所生之開銷，於
    訟爭產品製成後，復須再以高於成本之價格向被告購買，無
    異在取得訟爭產品銷售前即支出2次該產品之製作成本，果
    係如此，簽訂系爭備忘錄對原告而言顯難有利潤可圖，此絕
    非原告與被告締結該契約之本意，是以被告於製造訟爭產品
    過程中所應支付之成本與發生之虧損，應解為由被告自行承
    受，始與兩造訂定該契約乃為互蒙其利之真意相符。是被告
    抗辯：原告為系爭備忘錄之合夥人，原告購買生產訟爭產品
    所需原料Acetopenone1,600公斤而支出之價金與費用，應列
    為合夥事業之支出，由原告分攤40%，不得請求被告全額返
    還；另原告就被告生產訟爭產品過程中發生之虧損亦有分攤
    之義務等語；並進而主張以原告應分攤之虧損額，與其對被
    告所為返還附表所示機器及附屬設備之原物或其價額、DBM
    （RP-83P）3,000公斤之原物或其價額，暨返還購買Acetope
    none1,600公斤所支出價金與費用之請求，為同時履行及抵
    銷之抗辯，均無足採。
  (二)次查，原告主張其於兩造訂定系爭備忘錄時，為便利被告生
    產製造訟爭產品，而無償出借附表所示之NXV-30真空混合乾
    燥機1台、其附屬設備3HP×4PD2G4馬達1台及15HP×4PD2G 4
    馬達1台；另15M2冷卻器及其附屬設備：1.11/2”SUS304管
    路視流器1set、2.真空PUMP1台、3.受配電溫控系統1set （
    明細如下：(1)溫度測溫體1set、(2)靜態型管內蒸汽混合攪拌
    器1台）予被告，現該等機器及附屬設備之使用借貸關係因
    系爭備忘錄業已終止，使用目的業已完畢等情，為被告所不
    爭執，堪信為真實，則原告本於民法第470條第1項規定，請
    求被告返還上開機器及附屬設備，自屬有據。至原告另主張
    ：其出借被告之上述NXV-30真空混合乾燥機之附屬設備，係
    3HP×4PD 2G4馬達及15HP×4PD2G4馬達各2台等語，為被告
    所否認，並以：原告僅各出借3HP×4PD 2G4馬達及15HP×4P
    D2G4馬達各1台予被告等語。經查，證人劉竹修於本院93 年
    9月22日言詞辯論期日到庭結證稱：原告於91年間向伊擔任
    廠長職務之協輝機械工業有限公司（以下簡稱協輝公司）購
    買圓錐螺旋乾燥機主機及集塵機各1台，原告原本要將機械
    送到馬來西亞，嗣後改為在臺灣使用，故協輝公司在上開機
    器上裝置合乎臺灣規格的馬達2個，至於原告依照馬來西亞
    的電壓採購的2個馬達，則未安裝到該機器上，而另外交給
    被告公司；上開符合馬來西亞電壓規格之馬達，因為原告公
    司已下單給協輝公司，協輝公司無法退給下游廠商，故一併
    送貨給被告公司；另名證人丙○○於同一言詞辯論期日結證
    稱：伊係協輝公司之生產部經理，原告向協輝公司訂購之圓
    錐螺旋乾燥機主機及集塵機各1台，原本是要送至馬來西亞
    ，後來原告公司通知協輝公司：該等機器要暫時放在臺灣，
    且又另外訂購2個馬達，並交代協輝公司把上述機械以及符
    合馬來西亞電力規格之馬達2個都送到被告公司等語，而上
    述2名證人僅係受與原告間有上述機器買賣之公司所僱用，
    與兩造並無利害關係，當無因其僱用人與原告間之單一交易
    ，即故為不利於被告之證言之理，是其等證述上情，應堪採
    信，由此足見，原告就上述NXV─30真空混合乾燥機出借予
    被告之附屬設備，確係3HP×4PD 2G4馬達及15HP×4PD 2G 4
    馬達各2台無誤。又附表所示之機器並未滅失一節，業據被
    告所自承（見被告於94年4月29日所具民事反訴暨準備書狀
    第3頁），則原告本於前開條文所定借用物返還請求權，以
    先位聲明請求被告就附表所示各機械及附屬設備，為有理由
    。原告之先位聲明既有理由，其預慮該等機器及附屬設備因
    毀損滅失或其他原因而不能返還，另以備位聲明，請求被告
    依其購買該等機器與設備之價格賠償損害部分，本院即無審
    究之必要，附此敘明。
  (三)再查，原告主張其於92年6月2日及12日向訴外人新力美公司
    購買DBM（RP-83P）4,500及6,500公斤並交付被告後，被告
    分別於同年6月18日及8月15日出貨上述DBM（RP-83P）中之
    6,500公斤及1,500公斤，故尚有3,000公斤未出貨等情，雖
    為被告所否認，惟經本院將兩造於93年12月31日前提出之歷
    次書狀與證物，暨被告提出之收支明細表，送請蔡月雲會計
    師鑑定兩造自訂定系爭備忘錄以來之盈虧情形，該鑑定人依
    據被告提供之上述資料，發現原告提供被告之DBM（含DBMP
    ）數量，確為原告主張之11,000公斤，然被告僅返還原告8,
    000公斤之RP-83P，此有日新會計師事務所出具、蔡月雲會
    計師製作之鑑定報告附卷可稽（見該鑑定報告第2頁），且
    被告對該鑑定報告上述內容並無爭執（見本院94年7月日言
    詞辯論筆錄），是原告主張其交付予被告之11,000公斤DBM
    （RP-83P）中，尚有3,000公斤未經被告出貨等情，應堪信
    實。而兩造就原告係因被告生產之DBM（RP-83P）產量不足
    ，始向新力美公司購買上開DBM（RP-83P）後交付被告，以
    應付客戶訂單之需求一節，並無異見（至於產量不足之原因
    ，究如原告主張係被告設備不足及品管嚴重缺失，或被告抗
    辯係原告提供之生產技術不良，且一再變更配方及更換技術
    人員所致，因與本件判決結果無關，並無探究之必要，茲不
    贅述），是以原告並無將該等DBM（RP-83P）所有權讓與被
    告之意甚明；現兩造既已終止系爭備忘錄之契約，被告即無
    繼續占有原告所交付、惟未經其出售之DBM（RP-83P）3,000
    公斤之合法權源，則原告本於民法第767條前段之所有物返
    還請求權，請求被告返還DBM（RP-83P）3.000公斤，即屬於
    法有據。又原告先位聲明既有理由，本院即無須再就備位聲
    明加以審判，併此說明。
  (四)再查，原告主張其因於92年7月1日購買製造訟爭產品所需原
    料Acetopenone1,600公斤交付被告，而支出價金543,200元
    與其他費用59,952元，共計603,152元一節，業據其提出合
    作金庫銀行交易憑證2紙及東鼎報關有限公司帳單1紙為證。
    被告雖先於93年7月28日提出申覆狀，抗辯原告所稱因購買
    上述原料而支出之價金與費用過高，然嗣於94年4月29日所
    具民事反訴狀暨準備書狀，就原告主張支出之購買上述原料
    價金與費用數額已不再爭執（見該書狀第4頁倒數第1至3行
    ），則堪認原告上開主張屬實。至被告另抗辯：兩造於系爭
    備忘錄中並未約定製造訟爭產品所需原料應由被告採購；原
    告採購上開Acetopenone原料所支出之價金與費用，應列入
    兩造因該備忘錄所生合作關係之成本，依系爭備忘錄之約定
    ，由原告分攤40%等語，依本判決事實及理由欄第五項第(一)
    點之說明，並無足採。按管理事務，利於本人，並不違反本
    人明示或可得推知之意思者，管理人為本人支出必要或有益
    之費用，或負擔債務，或受損害時，得請求本人償還其費用
    及自支出時起之利息，或清償其所負擔之債務，或賠償其損
    害，民法第176條第1項定有明文。原告雖未受被告委任購買
    上開1,600公斤之Acetopenone原料，且依兩造所訂系爭備忘
    錄，原告亦無採購生產訟爭產品所需原料之義務，惟其主張
    因上開原料必須自國外進口，耗時頗久，為爭取時效，始代
    被告購買該原料一節，並未為被告所爭執，足見其購買上開
    原料並交付被告，係為使被告得以順利履行依系爭備忘錄所
    負義務，則原告此項無因管理之行為，自係對被告有利，且
    應不違背被告可推知之意思，從而，原告依據前揭規定，請
    求被告償還其因購買上開原料而支出之價金與其他費用共60
    3,152元，及就價金543,200元部分自支出日即92年10月30日
    （見卷附合作金庫銀行交易憑證）起至清償日止，按週年利
    率5%計算之利息，即屬有據。又原告本於無因管理之法律關
    係請求被告給付此部分金額與利息既有理由，本院就其另基
    於不當得利之法律關係所為同一內容之請求是否有理由，即
    無須再行審酌，附此敘明。
六、綜上所述，原告依據使用借貸目的完畢後之借用物返還請求
    權，請求被告返還附表所示機器與附屬設備；另本於所有物
    返還請求權，請求被告返還DBM（RP-83P）3,000公斤；再基
    於民法第176條第1項規定，請求被告返還其因為被告購買原
    料Acetopenone1,600公斤所支出之價金543,200元與其他費
    用59,952元，合計603,152元，暨價金543,200元部分自其於
    92年10月30日為該項支出時起，至清償日止，按週年利率5%
    計算之利息，均有理由，應予准許。
七、兩造均陳明願供擔保請為宣告假執行或免為假執行，就主文
    第1、3項及其訴訟費用部分，經核均與規定相符，爰分別酌
    定相當之擔保金額予以宣告；主文第2項及其訴訟費用部分
    ，本院命被告給付之價額未逾新臺幣500,000元，應依民事
    訴訟法第389條第1項第5款規定，依職權宣告假執行，原告
    就此部分亦聲請本院為以供擔保為條件之假執行宣告，僅係
    促使本院發動職權，本院就此部分聲請無庸為准駁之諭知，
    至被告就該部分聲請願供擔保免為假執行，亦無不合，茲酌
    定相當之擔保金額予以准許。
貳、反訴部分：
一、反訴原告主張：兩造於訂定系爭備忘錄後，合作生產訟爭產
    品期間，虧損之金額達18,371,767元，依該備忘錄約定，反
    訴被告應負擔其中之40%，即7,348,706元。另反訴被告所提
    本訴聲明第2項，係以備位聲明請求反訴原告給付DBM（RP-
    83P）3,000公斤依市價計算之金額433,950元，另以聲明第
    3項請求反訴原告給付購買原料Acetopenone1,600公斤所支
    出之價金與費用603,152元，惟兩造既約定反訴被告應分擔
    虧損40%，就上開2項金額自均僅能向反訴原告請求其中之40
    %，即260,370元及361,891元。是兩造合作期間之前開虧損
    金額，扣除反訴被告依本訴聲明第2項之備位聲明及第3項聲
    明，得向反訴原告請求之上述金額後，反訴被告尚應給付反
    訴原告6,726,445元，爰提起本件反訴，請求反訴被告給付
    上開金額。並聲明：(一)反訴被告應給付反訴原告6,726,445
    元，及自反訴起訴狀繕本送達之翌日起至清償日止，按週年
    利率5%計算之利息；(二)願供擔保，請准宣告假執行。
二、反訴被告抗辯：兩造於系爭備忘錄內並未約定反訴被告於該
    備忘錄存續期間，應就反訴原告生產訟爭產品所生虧損負分
    攤責任，反訴原告請求反訴被告負擔其虧損金額之40%，尚
    乏依據。再者，反訴原告主張其於訂定系爭備忘錄後產生高
    達18,371,767元之虧損，係以其聲請本院囑託蔡月雲會計師
    所為鑑定報告為依據，惟該鑑定報告所引據金額，在「產品
    收入」、「製造費用分攤」、「產品投入產出關係」、「停
    工損失」等方面均有未盡妥適之處，不宜據為認定反訴原告
    因履行系爭備忘錄所生虧損數額之根據等語，並聲明：反訴
    原告之訴駁回；如受不利判決，願供擔保請准宣告免為假執
    行。
三、反訴原告主張：兩造因訂定系爭備忘錄而合作之期間，合作
    事業產生之虧損共計18,371,767元，反訴被告應負擔上述虧
    損金額之40%，即7,348,706元，扣除反訴被告就其以本訴第
    2項及第3項聲明，得向反訴原告請求依虧損負擔比率計算之
    金額260,370元及361,891元後，反訴被告尚應給付反訴原告
    6,726,445元等語，固有蔡月雲會計師製作之上述鑑定報告
    附卷可稽，然均為反訴被告所否認。而承前所述，系爭備忘
    錄並非合夥契約，反訴被告依該備忘錄約定，僅於出售訟爭
    產品獲有利潤時，應分配其中60%之利潤予反訴原告，並無
    分攤反訴原告生產訟爭產品過程中發生虧損之義務，是反訴
    原告主張上開虧損金額應由反訴被告負擔40%等語，自非可
    採。從而，反訴原告提起反訴，請求反訴被告給付6,726,44
    5元及自反訴起訴狀繕本送達之翌日起至清償日止，按週年
    利率5%計算之利息，為無理由，應予駁回；另反訴被告所為
    假執行之聲請，因反訴之駁回，亦失所附麗，應併駁回。
、本件事證已臻明確，兩造其餘攻擊防禦方法，經核均與判決
    結果無影響，爰不分別斟酌論述，附此敘明。
肆、訴訟費用負擔之依據：本訴及反訴均為；民事訴訟法第78條
    。
中　　華　　民　　國　　94　　年　　8　　月　　 2 　　日
                  民事第一庭    法  官  鍾啟煒
正本係照原本作成。
如對本判決上訴，須於判決送達後20日內向本院提出上訴狀。
中　　華　　民　　國　　94　　年　　8　　月　　 2 　　日
                                書記官  林素妃
附表：被告應返還之機器與附屬設備明細：
一、NXV-30真空乾燥機（內附壓力表及溫度表各1個及減速機1台
    ），及其附屬設備如下：
  1.3HP×4PD2G4馬達2台（內附減速機各1台）
  2.15HP×4PD2G4馬達2台
二、15M2冷卻器及其附屬設備如下：
  1.11/2”SUS304管路視流器1set
  2.真空PUMP1台
  3.受配電溫控系統1set明細如下：
  　(1)溫度測溫體1set
  　(2)靜態型管內蒸汽混合攪拌器1台
